臺灣臺北地方法院民事判決　　　　　　　　　　　　九十二年度訴字第四一二九號
　　原　　　告　丙○○
　　訴訟代理人　廖湖中律師
　　複代理人　　乙○○
　　被　　　告　雙象建設股份有限公司
　　法定代理人　甲○○
　　訴訟代理人　丁○○
當事人間回復原狀事件，本院於中華民國九十三年二月三日言詞辯論終結，判決如下
：
    主  文
原告之訴及假執行之聲請均駁回。
訴訟費用由原告負擔。
    事  實
甲、原告方面：
壹、聲明：
一、被告應給付原告新台幣（下同）六十九萬元，及其中四十六萬元自民國（下同）
    八十一年九月二十一日起、二十三萬元自八十二年四月二十九日起均至清償日止
    按年息百分之五計算之利息。
二、原告願供擔保請准宣告假執行。
貳、陳述：
一、原告於八十一年九月二十日與被告簽約購買坐落基隆市○○路八斗子段中稠嶺小
    段七五、七五─一、七五─十一、七五─十三、一七四、一七四─六、一七四
    ─十一、一七四─十二等八筆地號土地興建之「台北巴塞隆納」社區Ａ棟四樓一
    號之預售房屋、基地及地下乙層編號Ａ伍號車位（現房屋門牌號碼已編為基隆市
    ○○街四七○號四樓，下稱系爭房地），總價款為四百五十二萬元，原告並於八
    十一年九月二十日給付訂金十四萬元、簽約金三十二萬元共四十六萬元，八十二
    年四月二十八日給付被告開工款二十三萬元。詎被告於原告給付前揭款項後竟為
    二重買賣，並已將系爭房地之所有權移轉第三人，致其給付不能，依民法第二百
    二十六條及第二百五十六條之規定，原告自得解除契約，爰以本起訴狀繕本之送
    達為解除契約之意思表示，被告應依民法第二百五十九條規定負回復原狀之義務
    ，將受領之買賣價款，附加自受領時起之利息償還原告。
二、原告雖曾請求被告「依情處理能予解約或待本人託售轉予第三人後，再行繳款」
    ，但被告未予同意，縱原告未如期給付價金，被告為同時履行之抗辯，僅足使被
    告免其遲延之責任而已，其給付之義務仍然存在，被告為二重買賣，既將系爭房
    地所有權移轉登記予第三人，則被告對原告之給付即陷於給付不能，原告向被告
    為解除契約之意思表示，自屬合法，且得請求被告賠償損害（最高法院八十五年
    台上字第一四一六號、八十七年台上字第二六八０號裁判要旨參照）。
三、按民法第二百五十八條第一項規定解除權之行使，應向他方當事人以意思表示為
    之。第三項規定解除契約之意思表示，不得撤銷。然被告提出之存證信函及黃世
    芳律師之解約函，原告並未收到，被告應依民事訴訟法第二百七十七條規定舉證
    證明之；又原告所收到之存證信函，係被告通知繳納工程款之新昌郵局第一一四
    八號存證信函，縱原告未如期給付工程款，被告之給付義務仍然存在，被告解除
    契約之意思表示，既經被告於九十二年十二月三十日言詞辯論時自認沒有辦法證
    明有送，當庭請求解除契約，證明被告在之前的解除契約意思表示並未送達，並
    未合法解除契約。
參、證據：提出買賣合約書、分期付款表、匯款回條、新昌郵局第一一四八號存證信
    函、土地建物登記謄本等件為證。
乙、被告方面：
壹、聲明：
一、原告之訴駁回。
二、如為不利被告之判決，請准預供擔保後免予假執行。
貳、陳述：
一、按原告於簽約後，即應依約按時繳納各期期款，惟原告自八十六年一月間起即未
    遵期繳款，經被告於八十六年三月間即多次發函催繳，原告皆未繳款。又原告在
    收到被告之催繳函後，在同年七月十九日親至工地現場，以其個人財務拮据無力
    繳款為由向被告提出書面申請，請求被告「依情處理能予解約或待本人託售轉與
    第三人之後，再行繳款。」足證原告當時已有無法履約之情事存在，且被告並未
    同意對原告此項之請求。
二、依雙方買賣契約書第三條第一項約定，甲方（即原告）應按「房地買賣價款分期
    付款表」於乙方（即被告）通知繳款期限內以現金或即期票據如期付款。第十五
    條第一項第一款約定，甲方如有依本約第三條經乙方通知繳付價款或費用，逾期
    達十五日以上，經乙方催告，逾期仍未給付者，乙方得解除本契約，甲方已繳價
    款悉沒收作為違約金概不退還。原告既未能如期繳款，迭經被告催繳後亦未給付
    ，被告即依上述契約條款，於八十七年十月十三日委請寰瀛法律事務所黃世芳律
    師對原告寄發解約函，將系爭買賣契約書予以解約，並依約沒收其已繳價款作為
    違約金。按系爭買賣契約因原告之違約而為被告依法解除，被告並依約將原告已
    繳價款沒收作為違約金，即屬於法有據，故原告並無權請求退還其已繳之價款。
三、本件被告並無給付不能情事：
（一）按債務人是否構成給付不能，係以債務人有依約履行之義務存在，並於債務屆
      清償期時發生無法依原約定履行給付之情事，債務人始有給付不能問題，茍債
      務尚未屆清償期或債權人並無請求債務人給付之權利，則並不發生債務人給付
      不能之問題。不動產買賣契約成立後，買受人固有請求出賣人履行移轉所有權
      及交付標的物之權利，然買受人於請求給付之前，仍應依約履行其給付價款之
      義務，若買受人未依約先履行其給付義務，則出賣人除契約另有應先為給付義
      務之約定外，本即有拒絕履行義務之權利。故本件原告若欲請求被告履行移轉
      所有權及交付標的物之義務，原告自應先依系爭買賣契約第三條規定按期繳納
      價，若原告無法依約履行給付價款之義務，被告依民法第二百六十四條之規定
      即有權拒絕給付。
（二）原告向被告購買系爭房屋後，應依約繳交各次期款，並於繳足自備款後始得請
      求被告移轉產權，否則被告依雙方買賣契約第七條第六項約定，即得拒絕為產
      權之移轉。且原告自始即未配合辦理各項過戶手續，被告亦無從移轉產權與原
      告；何況原告從未對被告請求給付，即不發生給付之問題，基此原告如何能主
      張被告「給付不能」？又原告於簽約後即未依約付款，並已承認受領被告所寄
      發之催告函，對於無法履約之事實亦不否認，復承認其在八十六年七月十九日
      所提出之解約申請書為真正，足證原告違約在先之事實，即無請求被告移轉產
      權之權利，被告即無給付義務發生，從而亦不生給付不能問題。如原告向被告
      請求給付時，產權縱已移轉他人，被告亦可向他人買回房屋並移轉產權予原告
      ，故被告並無不能給付之情形。綜上所述，系爭房屋買賣契約既經解除，被告
      當無依約再為給付房屋之義務，被告並無給付不能之情形。
參、證據：提出存證信函及郵局交寄大宗掛號函件執據、申請書、寰瀛法律事務所之
    律師函等件為證。
    理  由
一、原告主張：其於八十一年九月二十日與被告簽訂房地預售買賣契約，購買坐落基
    隆市○○路八斗子段中稠嶺小段七五、七五─一、七五─十一、七五─十三、一
    七四、一七四─六、一七四─十一、一七四─十二等八筆地號土地興建之「台北
    巴塞隆納」社區Ａ棟四樓一號房屋、基地及地下乙層編號Ａ伍號車位，總價款為
    四百五十二萬元，並於八十一年九月二十日給付訂金及簽約金共四十六萬元、八
    十二年四月二十八日給付被告開工款二十三萬元。詎被告竟為二重買賣，將系爭
    房地車位之所有權移轉予他人而陷於給付不能，原告依民法第二百二十六條及第
    二百五十六條之規定，以起訴狀繕本之送達為解除契約之意思表示，並依民法第
    二百五十九條規定，請求被告返還價金及加計自受領時起之利息償還原告，為此
    求為判決被告應給付原告六十九萬元，及其中四十六萬元自八十一年九月二十一
    日起、二十三萬元自八十二年四月二十九日起均至清償日止，按年息百分之五計
    算之利息。
    被告則以：原告自八十六年一月間起即未遵期繳款，經被告多次發函催繳，原告
    皆未繳款；更親至工地現場，以其個人財務拮据無力繳款為由請求被告能予合意
    解約或待其轉與第三人之後，再行繳款。因原告未按分期付款期限付款，被告已
    依系爭買賣契約書第三條第一項約定，定期催告原告付款後，解除系爭買賣契約
    ，並沒收已繳價金充作違約金，系爭契約既已解除，自無給付不能可言。退步而
    言，縱認原告解約函未送達被告，而不生解約效力，因被告違約在先，原告於被
    告付款前均得拒絕給付，而無給付義務，原告亦未曾請求被告移轉所有權登記，
    亦不生給付不能之問題；再者，如原告請求給付，被告亦得向系爭房屋現所有人
    買回移轉予原告，亦無給付不能，是本件亦無給付不能，故原告以被告給付不能
    解除契約，亦屬無據等語置辯。
二、原告主張其於八十一年九月二十日與被告簽訂房地（車位）預售買賣契約，購買
    坐落基隆市○○路八斗子段中稠嶺小段七五、七五─一、七五─十一、七五─十
    三、一七四、一七四─六、一七四─十一、一七四─十二等八筆地號土地興建之
    「台北巴塞隆納」社區Ａ棟四樓一號房屋、基地及地下乙層編號Ａ伍號車位，總
    價款為四百五十二萬元，並於八十一年九月二十日給付訂金及簽約金共四十六萬
    元、八十二年四月二十八日給付被告開工款二十三萬元等事實，業據其提出買賣
    契約書、車位買賣價款分期付款表及匯款條等件為證，且為被告不爭執，自堪信
    為真實。原告復主張系爭房地嗣經編訂登記為基隆市○○區○○段一四一五地號
    、門牌為基隆市○○街四七○號四樓，被告已於九十年一月五日將之移轉登記予
    訴外人張玉惠而陷於給付不能，其已依民法第二百五十六條之規定以起訴狀繕本
    之送達為解除系爭契約之事實，並提出土地及建物登記謄本為證，被告雖不爭執
    上開買賣之事實，惟否認有給付不能之情事，並以前揭情詞置辯。則本件爭執要
    點即為系爭契約於原告依民法第二百五十六條之規定解除系爭契約前，是否已經
    被告合法解除？
三、依兩造買賣契約書第三條第一項約定，原告應按「房地買賣價款分期付款表」於
    被告通知繳款期限內以現金或即期票據如期付款。第十五條第一項第一款約定，
    原告如有依本約第三條經被告通知繳付價款或費用，逾期達十五日以上，經被告
    催告，逾期仍未給付者，被告得解除本契約，而原告已繳付價款悉收作為違約金
    概不退還。經查，被告辯稱原告僅繳款六十九萬元後，即未再按期繳納房地價金
    ，被告即於八十六年五月二十五日催告原告於七日內繳清工程期款二十七萬五千
    元，惟原告仍未依限繳款，並於八十六年七月十九日提出申請書表明其已無力繳
    交餘款，請求被告同意能予解約，或待其託售轉與第三人後，再行繳款等情，有
    被告所提存證信函（見本院卷第八十三頁）及原告所提申請書（見本院卷第六十
    頁）各一紙在卷足憑，自堪是認。又被告辯稱原告此後即未再繳款，故其已於八
    十七年十月十三日，以律師函向原告為解約之意思表示，亦據其提出寰瀛法律事
    務所黃世芳律師函八十七年十月十三日函一件為證（見卷第六十二頁），則堪認
    被告已於八十七年十月十三日以原告未依約繳付價款為由，解除兩造間系爭買賣
    契約，雖原告否認有收受上開解約函，並主張被告之解約不生效力云云。惟按法
    院得依已明瞭之事實，推定應證事實之真偽，民事訴訟法第二百八十二條定有明
    文。經查本件被告固不能舉證證明原告已受領其所寄發表示解除系爭買賣契約之
    存證信函之事實，惟查原告自八十六年七月十九日向被告表示無力繳納分期價金
    起，即未曾向被告繳納分期價金，且直至八十八年五月十六日系爭房屋興建完成
    並辦理第一次所有權登記（見本院卷第八六頁所附之建物登記謄本）時止，亦始
    終未曾向被告為給付房地之請求，及願續繳價金之表示。並遲至九十年一月五日
    被告將系爭房地移轉登記予第三人（見本院卷第八四頁至第八七頁所附之土地及
    建物登記謄本）前止，亦均未為請求交屋及移轉所有權登記之表示。故由原告之
    上開行為事實及被告所提出之存證信函，自堪認原告已有收受被告所寄發之存證
    信函而知悉系爭買賣契約已解除，及其已無請求交屋及移轉所有權登記之權利等
    情。否則焉有於系爭房屋興建完成後不為給付權利之主張，任令權利睡著至九十
    二年八月間提起本件訴訟止，長達四年之久？顯與常情不符。故原告所云伊未收
    受被告所寄發之解約存證信函，並非可取。
三、綜上所述，被告既已於八十七年十月十三日解除系爭買賣契約，並依系爭買賣契
    約第十五條約定，以原告違約而將原告所繳納之價金六十九萬元充作違約金，則
    原告再依民法第二百五十六條規定，主張解除系爭買賣契約，即屬無據。其依同
    法第二百五十九條規定，請求被告返還價金六十九萬元及加計被告受領時起計算
    之法定遲延利息，自屬不應准許。
四、假執行之宣告：原告之訴既經駁回，其假執行之聲請亦失所附，應併予駁回。
五、結論：原告之訴為無理由，依民事訴訟法第七十八條，判決如主文。
中　　　華　　　民　　　國　　九十三　　年　　　三　　　月　　　二　　　日
                              民事第一庭  法  官    王貞秀
正本係照原本作成
如對本判決上訴，須於判決送達後廿日內向本院提出上訴狀
中　　　華　　　民　　　國　　九十三　　年　　　三　　　月　　　二　　　日
                                          書記官    劉寶鈴
